臺灣板橋地方法院刑事判決　　　　　　　　　　　　　　九十一年度易字第二四號
　　公訴人　臺灣板橋地方法院檢察署檢察官
　　被　告　甲○○
右列被告因竊盜案件，經檢察官提起公訴（臺灣板橋地方法院檢察署九十年偵字第八
一六一號），本院判決如左：
    主    文
甲○○無罪。
    理    由
一、本件公訴意旨略以：被告甲○○於民國八十九年十月間某日，在臺北縣樹林市○○街九十六號前，見丙○○所有之車號ＦＹＳ─三０七號重型機車停放該處，竟
    意圖為自己不法之所有，下手竊取該機車車牌一面及該機車編號B0000000號之引
    擎外殼一個，得手後將車牌懸掛在其所有之鈴木牌一百ＣＣ重型機車上，並將引
    擎蓋改裝在該機車引擎上供已騎用。嗣於九十年四月二十六日下午二時許，被告
    騎乘上開機車行經臺北縣新莊市○○路與民安西路口時，為警當場查獲，因認被
    告涉犯刑法第三百二十條第一項之竊盜罪嫌云云。
二、惟按犯罪事實應依證據認定之，無證據不得推定其犯罪事實，又不能證明被告犯
    罪者，應諭知無罪之判決，刑事訴訟法第一百五十四條、第三百零一條分別定有
    明文。再按犯罪事實之認定，應憑證據，如未能發現相當證據，或證據不足以證
    明，自不能以推測或擬制之方法，以為裁判基礎（最高法院四十年臺上字第八十
    六號判例參照）。又認定不利於被告之事實，須依積極證據，茍積極證據不足為
    不利於被告事實之認定時，即應為有利於被告之認定，更不必有何有利之證據，
    有最高法院四十年臺上字第八十六號、三十年上字第八一六號判例可資參照。而
    認定犯罪事實所憑之證據，無論為直接證據或間接證據，其為訴訟上之證明，須
    於通常一般之人均不致於有所懷疑，而得確信其為真實之程度者，始得據之為有
    罪之認定，倘其證明尚未達到此一程度，而有合理性懷疑之存在時，即無從為有
    罪之確信，亦有最高法院七十六年臺上字第四九八六號判例可資參酌。本件公訴
    意旨認被告甲○○涉犯刑法第三百二十條第一項之竊盜罪嫌，無非係以被害人丙○○於警訊時之指述，及被告於偵查中未通過法務部調查局之測謊等情，為其論
    據。經訊被告甲○○堅決否認竊盜犯行，辯稱：上開機車係於八十九年三、四月
    間向在臺北縣新莊市○○路丹鳳國小附近開設機車行之丁○○以新臺幣（下同）
    二萬元之價格購買，丁○○係伊父朋友，有一天廖某騎系爭機車來伊家，問伊要
    不要，伊說好，錢是在伊家交給丁○○的，伊有駕駛自用小客車，但因停車處所
    較遠，所以買該輛機車作唯接駁工具，當天伊有將身分證交給丁○○，但他遲未
    辦理過戶，後來伊先將身分證取回，接著伊父出車禍，伊就找不到丁○○了，該
    機車車籍資料與行照均未拿到，當初丁○○曾拿一張行照給伊看，但伊未注意是
    否即係該機車之行照，行照上是一個女生的名字等語。
三、經查車號ＦＹＳ─三０七號重型機車車牌乙面及該機車編號B0000000號之引擎外
    殼一個，係屬被害人丙○○所有，約於八十九年十月十七日在臺北縣樹林市○○
    街九十六號旁失竊，丙○○於九十年三月一日向臺北縣政府警察局（銜為臺縣警
    察局，現已改制）樹林分局三多派出所報案之事實，固據被害人丙○○於警訊時
    指陳在卷（見偵查卷第七頁背面至第八頁），並有樹林分局九十年三月五日樹警
    字第四三七０號函、車輛竊盜、車牌失竊資料個別查詢報表─查詢車輛認可資料
    、及被害人簽具之贓物認領保管單各一紙附卷可稽。惟觀乎被害人警訊筆錄所載
    上開機車車牌及引擎外殼之失竊時間雖為「八十九年十月十七日左右」，然緊接
    其下又記載「詳細時間已記不清楚」。又偵查卷附之車輛竊盜、車牌失竊資料個
    別查詢報表─查詢車輛認可資料上亦僅記載報案時間為「九十年三月一日十七時
    」，關於失竊時間、地點則付之闕如，則被害人車牌與引擎外殼之正確失竊時間
    是否即係「八十九年十月十七日」，已不無疑問。又被害人丙○○於本院訊問時
    復證稱：伊機車損壞很久，不想修理，所以將之停放在住處樓下，後來發現車牌
    不見，伊便去樹林分局三多派出所報警，是警察告訴伊引擎外殼也不見了，但伊
    未注意到，後來有辦理註銷車牌，伊告訴警察車牌失竊之時間不確定，伊發現車
    牌不見後隔一段時間才去報案，伊在報案之前一、二年已未再騎用該機車，伊無
    法肯定車牌何時被偷等語（見本院九十一年五月七日訊問筆錄）。是被害人既無
    法肯定系爭車牌與引擎外殼之確實失竊時間，自難逕認警訊筆錄記載之「八十九
    年十月十七日」即係正確之失竊時間。公訴意旨認被害人於八十九年十月十七日
    左右發現車牌失竊云云，然此「發現」失竊之時間與真正失竊之時間點未必同一
    ，本件既無從確認系爭車牌與引擎外殼之正確失竊時間，自難以被告所稱購買機
    車之時間係在八十九年三、四月間某日，逕自論斷被告所辯不可採信。
四、次查被告於警訊時及偵審中始終供述一致稱：系爭機車係於八十九年三、四月間
    向在新莊市○○路丹鳳國小附近開設機車行之丁○○以二萬元之價格購買，錢是
    在伊住處交給丁○○的，有將身分證交給丁○○，但他遲未辦理過戶，亦未將車
    籍資料給伊，後來伊先將身分證取回，後來就找不到丁○○了，該機車買來即懸
    掛ＦＹＳ─三０七號車牌及B0000000號之引擎外殼，伊不知係他人失竊之贓物等
    語（見偵查卷第五頁背面至第六頁、第十八頁、第三十頁背面），並經被告指認
    丁○○之照片無誤。又證人即被告之父乙○於本院訊問時亦證稱：上開機車係伊
    向機車行買的，已忘記何時購買，是賣方說他機車行要歇業了，剩下很多機車，
    騎過來伊住處賣給伊，是伊拿錢給賣方的，大約一萬元左右，賣方本來說有車籍
    資料，並說會過戶，但後來卻未過戶，賣方是在新莊市○○路底開機車行，伊忘
    記他叫什麼名字，車行伊未去看過，是朋友告訴伊他在那邊開車行等語（見本院
    九十一年二月七日訊問筆錄）。雖證人乙○就買車之價金及錢由何人交付賣方等
    情與被告所言略有出入，然關於系爭機車係向他人購買一節，則相符合。
五、又衡諸社會常情，偷竊車牌與拆卸機車引擎蓋，常需使用一定之工具，非徒手所
    能及之，而拆卸他人機車引擎蓋再拼裝至另一輛機車車身上，亦須具備一定之技
    能。本案公訴意旨僅認被告係涉犯刑法第三百二十條第一項之普通竊盜罪嫌，然
    如前所述，拆卸車牌與引擎外殼若使用一定工具，則被告是否有該當刑法第三百
    二十一條第一項第三款之攜帶兇器加重竊盜罪之可能，公訴意旨似未考量。又被
    告是否具備拆裝引擎外殼之技能，不無疑問，且除車牌及引擎外殼之外，整輛機
    車自何處而來，其原先之號牌與引擎號碼為何，皆乏證據證明之，公訴人似亦未
    就此部分探究（該機車經本院查證結果現仍在臺北縣政府警察局新莊分局交通分
    隊保管中）。反之本院依被告所指，就丁○○前科資料查證結果，其有數次贓物
    罪前科，較近一次係在八十四年六月二十七日因贓物案件，經本院判處有期徒刑
    五月，於同年八月一日確定，嗣因未到案執行現仍經通緝中，有臺灣高等法院被
    告全國前案紀錄表、臺灣高等法院檢察署刑案紀錄簡覆表各一件在卷可查，復經
    本院傳喚拘提丁○○無著，若丁○○如被告所言確實曾在新莊市○○路丹鳳國小
    附近開設機車行，則其自具備拆裝機車之技術，則本院自有合理之懷疑認被告所
    稱機車係向丁○○購買一節尚非無稽。
六、再查本案被告於偵查中經法務部調查局以控制問題法施以測謊之結果，其雖在（
    一）、案繫機車係向丁○○買的；（二）、其未偷車牌及引擎外殼二問題上經測
    試呈情緒波動反應，研判有說謊，固有該局九十年九月十日（九０）陸（三）字
    第九００五四四三五號鑑定通知書一紙在卷可參。惟按測謊鑑定，係就受測人對
    相關事項之詢答，對應其神經、呼吸、心跳等反應而判斷，其鑑驗結果有時亦因
    人之生理、心理因素而受影響，該鑑驗結果固可作為審判之參考，但非為判斷之
    唯一及絕對依據，鑑驗結果是否可採，應由法院斟酌取捨，有最高法院八十五年
    度臺上字第五七九一號判決可資參考。本案除測謊之外，既有前述諸多疑點足以
    影響對被告有罪之判斷，自不能僅以測謊結果作為判斷被告供述是否真實之唯一
    憑據，亦不能置上開諸疑點不問，逕以被告未通過測謊而為被告不利之認定。
七、綜上所述，本案既乏足以使通常一般之人均認被告顯有竊取被害人機車車牌與引
    擎蓋之積極事證，而有合理性懷疑之存在，又查無其他積極證據足資證明被告有
    公訴意旨所指之竊盜行為，揆諸前揭條文規定及判例意旨，自應為被告無罪判決
    之諭知。至被告向他人購買來路不明之機車，是否另涉贓物罪嫌，自應由檢察官
    另行偵查而為適法之處理，附此敘明。
據上論斷，應依刑事訴訟法第三百零一條第一項，判決如主文。
本案經檢察官賴惠慈到庭執行職務。
中      華      民      國      九 十  一   年    五    月   三 十 一   日
                                        臺灣板橋地方法院刑事第四庭
                                            法    官    談    虎
右正本證明與原本無異。
如不服本判決，應於判決送達後十日內，向本院提出上訴狀。
                                            書 記 官    陳  君  偉
中      華      民      國      九 十  一   年    五    月   三 十 一   日
